臺灣高等法院高雄分院民事裁定　　　　　 96年度抗字第323號
抗　告　人　甲○○
上列抗告人因相對人即債權人新利資產管理股份有限公司與債務
人許仁川等間清償債務強制執行事件，就除去抗告人租賃權之處
分聲明異議，對於中華民國96年10月9 日臺灣高雄地方法院95年
度執字第88448 號所為裁定提起抗告，本院裁定如下：
    主  文
抗告駁回。
抗告程序費用由抗告人負擔。
    理  由
一、本件抗告意旨略以：抗告人於86年1 月15日起即向債務人許
    仁川、許文如、許得益等3 人承租原法院95年度執字第8844
    8 號執行事件之執行標的物即坐落高雄市○○區○○街137
    號1 、2 樓及地下層建物（下稱系爭建物），嗣因屋主許林
    雪惠（即債務人許得益之妻，許仁川、許文如之母）不幸意
    外死亡，抗告人再延續租約日期為96年1 月15日起至102 年
    1 月14日止，並無租賃日期在抵押權設定日（即86年2 月24
    日）後之情事。又拍賣公告附表3 建號2661部分（即系爭建
    物之未保存登記部分）乃抗告人前向債務人等承租系爭建物
    時所增建，花費共新臺幣（下同）100 萬元並已告知債務人
    且經其允許，因而有押租金68萬元存在，詎原法院96年9 月
    4 日進行第2 次拍賣時，竟將上開租賃權及押租金68萬元予
    以除去，實有違誤，爰為異議之聲請，然原法院未予詳查，
    竟裁定駁回抗告人之異議，顯有未當，為此提起抗告，求予
    廢棄原裁定云云。
二、按不動產所有人設定抵押權後，於同一不動產上，得設定地
    上權或其他以使用收益為目的之物權，或成立租賃關係。但
    其抵押權不因此而受影響。民國96年3 月28日修正前之民法
    第866 條定有明文。次按執行法院認抵押人於抵押權設定後
    ，與第三人訂立之租約，致影響於抵押權者，得依聲請或職
    權除去其租賃關係，依無租賃狀態逕行強制執行（最高法院
    74年台上字第227 號判例參照）。又按執行法院為非訟法院
    ，僅得依執行名義為強制執行，無權調查審認當事人實體上
    權利義務之爭執（最高法院80年度台抗字第198 號裁定意旨
    參照），是以執行法院所管轄者為非訟事件，凡就實體上權
    利義務是否存在有所爭執者概不屬執行法院職權範圍，即不
    得依強制執行法第12條第1 項之規定，向執行法院為聲請或
    聲明異議，而應循民事訴訟程序請求解決。經查抗告人雖主
    張其自86年1 月15日起即向債務人許仁川、許文如、許得益
    等3 人承租系爭建物等情，然已為相對人所否認從而相對人
    對於抗告人對前揭系爭建物之租賃關係是否存在之實體權利
    義務既有所爭執，抗告人自應另循民事訴訟程序謀求解決。
    是以原法院依形式上審查，認卷附抗告人提出之系爭房屋租
    賃契約書，確實載明租賃期間係96年1 月15日至102 年1 月
    14日，而本件系爭最高限額抵押權係設定於86年2 月24日，
    有相對人提出之他項權利證明書1 紙附卷足憑，又本件執行
    債權為本金729 萬7,235 元及利息、違約金，而系爭建物於
    96年8 月7 日第1 次拍賣時其拍賣底價為475 萬元，但無人
    應買，抗告人主張之租賃權，因成立於抵押權設定之後，且
    顯然影響於抵押權之行使，爰認相對人聲請法院除去抗告人
    之租賃權並無不合。而裁定駁回抗告人異議之聲明，核其理
    由雖有不同，但其結果尚無不合，仍應予維持，抗告意旨求
    予廢棄，非有理由，應予駁回。
三、據上論結，本件抗告為無理由，依強制執行法第30條之1 、
    民事訴訟法第495 條之1 第1 項、第449 條第2 項、第95條
    、第78條裁定如主文。
中　　華　　民　　國　　96　　年　　11　　月　　27　　日
                            民事第三庭
                                審判長法官  張國彬
                                法      官  鄭月霞
                                法      官  吳登輝
以上正本證明與原本無異。
本件裁定不得再抗告。
中　　華　　民　　國　　96　　年　　11　　月　　27　　日
                                書  記  官  張明賢
                                                     qf
